【裁判字號】    98,上,64
【裁判日期】    990209
【裁判案由】    侵權行為損害賠償
【裁判全文】
臺灣高等法院臺南分院民事判決  98年度上字第64號
上  訴  人  甲○○
訴訟代理人  嚴庚辰  律師
            林琦勝  律師
被 上訴 人  丁○○
            戊○○
共      同
訴訟代理人  高進棖  律師
共      同
複 代理 人  粘怡華  律師
上列當事人間請求侵權行為損害賠償事件，上訴人對於中華民國
98年3月10日臺灣雲林地方法院第一審判決（97年度重訴字第1號
）提起上訴，本院於99年1月26日言詞辯論終結，判決如下：
    主  文
上訴駁回。
第二審訴訟費用由上訴人負擔。
原判決主文第一項被上訴人勝訴部分，上訴人如於執行標的物拍
定、變賣前分別以新臺幣貳佰零捌萬捌仟伍佰元、新臺幣壹佰伍
拾萬元，為被上訴人丁○○、戊○○預供擔保後，得免為假執行
。
    事實及理由
一、被上訴人主張：
（一）被上訴人丁○○、戊○○夫妻2人（下稱被上訴人2人）之
      長子林冠銘於民國（下同）94年12月1日上午7時許，騎乘
      車牌Ｊ62-509號重機車，沿雲林縣虎尾鎮○○里○○○號○
      路，由東向西行駛，適逢上訴人駕駛拼裝預拌混凝土車同
      方向行經該道路22.4公里處，並欲右轉進入產業道路時擦
      撞被害人林冠銘騎乘之上開機車尾，致被害人林冠銘人、
      車倒地，並向前跌落水溝內，而受有顱內出血、基底骨骨
      折併頭部、臉部多處撕裂傷、肝臟破裂、脾臟破裂併嚴重
      出血、後腹腔出血、兩側血胸等傷害，經送財團法人天主
      教若瑟醫院急救（下稱若瑟醫院），仍於同日上午8時15
      分許，因嚴重心因性、神經性休克而不治死亡，案經臺灣
      雲林地方法院檢察署（下簡稱雲林地檢署）檢察官以上訴
      人涉犯業務過失致死罪嫌起訴在案。被上訴人丁○○於事
      發後依習俗為被害人林冠銘辦理喪事，支出殯葬費新台幣
      （下同）588,500元。被上訴人2人因上訴人之侵權行為致
      痛失愛子，身心遭受極大痛苦，請求上訴人各給付被上訴
      人每人精神慰撫金500萬元。因本件車禍事故可獲得機車
      強制保險之理賠金額150萬元，被上訴人每人可分得75萬
      元。扣除此部分，上訴人應分別賠償被上訴人丁○○4,83
      8,500元，被上訴人戊○○4,250,000元。爰依民法第184
      條第1項前段、第191條之2、第192條第1項、第194條等規
      定，求為判決命上訴人給付被上訴人丁○○4,838,500元
      ，給付被上訴人戊○○4,250,000元，及均自起訴狀繕本
      送達翌日起至清償日止，按年息百分之5計算之利息，並
      願供擔保請准為假執行之宣告（原審判決上訴人應給付被
      上訴人丁○○2,088,500元，給付被上訴人戊○○1,500,0
      00元，及均自起訴狀繕本送達翌日即95年8月4日起至清償
      日止，按年息百分之5計算之利息，而駁回被上訴人其餘
      部分之請求。上訴人就其敗訴部分提起上訴，被上訴人2
      人就其敗訴部分，未提起上訴而告確定，是本院僅就上訴
      人上訴部分審酌）。
（二）並於本院為答辯聲明：(一)上訴駁回。(二)第二審訴訟費用由
      上訴人負擔。
二、上訴人則以下列等語資為抗辯：
（一）上訴人未撞到林冠銘，不同意被上訴人之賠償請求，且喪
      葬費用過高。又本件刑事部份目前仍於最高法院審理中，
      上訴人是否有過失尚未確定，故請求停止本件訴訟。上訴
      人主張就本件車禍之發生並無過失，且證人廖榮宗、王天
      德2人所為證詞前後矛盾，顯無可信性。上訴人所駕之車
      身皆無任何擦撞痕跡，被害人林冠銘騎乘之機車左側車身
      受損輕微，亦未留下轉移顏料，機車散落物甚少，且距路
      口已有一段距離；又該機車刮地痕為直線，並非如證人所
      述之打轉刮痕。是以原審全盤採信證人廖榮宗之證詞，其
      判決顯有違背經驗法則與論理法則之違法。又臺灣省車輛
      行車事故覆議鑑定委員會及國立交通大學鑑定結果，均無
      證據顯示其推論，且對於上訴人所提質疑之處及種種有利
      上訴人之證據等，原審判決未予敘明不可採之理由，顯有
      判決不備理由之違法。另外，被上訴人請求賠償殯葬費及
      慰撫金之金額並不合理，縱上訴人對該車禍之發生有過失
      ，除原審酌定之精神慰撫金過高外，被害人林冠銘對本件
      車禍亦與有過失，則被上訴人所請求之金額，亦應負擔被
      害人林冠銘之過失，而有民法第217條過失相抵規定之適
      用。
（二）並於本院為上訴聲明：(一)原判決不利於上訴人部分廢棄。
      (二)上開廢棄部分，被上訴人在第一審之訴及假執行之聲請
      均駁回。(三)第一、二審訴訟費用由被上訴人負擔。(四)如受
      不利判決，願供擔保，請准宣告免為假執行。
三、兩造對下列事實並不爭執，堪信為實：
（一）上訴人於94年12月1日上午7時許駕駛拼裝預拌混凝土車，
      從雲林縣虎尾鎮大屯住處欲往同鎮墾地里工地從事灌漿工
      作，且當日其行車動線係由其住處旁圳溝道路北行至158
      號公路路口左轉，再沿158號公路西行，至本件車禍地點
      附近產業道路右轉，再進入產業道路往北續行至墾地里之
      方向。
（二）被上訴人2人為被害人林冠銘之父母，有渠等提出之戶口
      名簿影本在卷可佐（見原審95年度交重附民字第18號卷〈
      以下簡稱原審附民卷〉第5頁）。
（三）被上訴人已自新光產物保險股份有限公司（下稱新光保險
      公司）領取汽車強制責任保險金額1,500,000元，有被上
      訴人所提出存摺明細影本1紙附卷為憑（見原審卷第46頁
      ）。
四、被上訴人2人主張上訴人於上開時地因過失駕車，擦撞伊等
    之子即被害人林冠銘所騎機車尾，因而人、車倒地，並向前
    滑行跌落水溝內，而受有上開傷害，經送若瑟醫院急救，仍
    於同日上午8時15分許，因嚴重心因性、神經性休克而不治
    死亡，業經雲林地檢署檢察官督同法醫師相驗明確，並製有
    相驗屍體證明書、驗斷書、勘驗筆錄等各1份及若瑟醫院94
    年12月1日字第9409017號診斷證明書1紙在卷可參（見雲林
    地檢署94年度相字第707號卷《下稱原審相字卷》第22、25-
    39頁）。而刑事部分經雲林地檢署檢察官認上訴人涉犯業務
    過失致死罪嫌，以95年度偵字第2071號起訴，由原審法院95
    年度交訴字第39號刑事判處有期徒刑2年，減為有期徒刑1年
    在案，有上開案號之起訴書、刑事判決書各1份在卷可佐（
    見原審附民卷第9-11頁、原審重訴字卷第5-9頁）。上訴人
    不服提起上訴，本院以96年度交上訴字第1344號判決駁回其
    上訴，惟上訴人又不服該判決並上訴至最高法院，目前仍由
    最高法院審理中。上訴人否認有過失責任及擦撞被害人林冠
    銘之機車尾，並以前揭情詞置辯。茲本件所應審酌者厥為：
    (一)上訴人就本件車禍事故應否負全部之過失責任？(二)被上訴
    人請求賠償殯葬費及慰撫金之金額是否合理？茲逐點析述如
    下：
（一）本件車禍發生前，上訴人駕駛拼裝預拌混凝土車係從雲林
      縣虎尾鎮大屯住處欲往同鎮墾地里工地從事灌漿工作，且
      當日其行車動線係由其住處旁圳溝道路北行至158號公路
      路口左轉，再沿158號公路西行，至本件車禍地點附近產
      業道路右轉，再進入產業道路往北續行至墾地里等節，業
      經上訴人所自承（見原審重訴字卷第75頁背面、原審95年
      度交訴字第39號卷《以下簡稱原審刑事卷》(二)－96年2月6
      日審判筆錄第5頁），並有被上訴人提供之監視器錄影光
      碟資料，經原審當庭勘驗該光碟影像載明筆錄可考（見原
      審重訴字卷第75頁背面）。上開158號公路在虎尾東屯里
      22.4公里路段（即本件車禍發生地點）為四線道（南北側
      各二線道）中央並有分隔島乙節，有道路交通事故現場圖
      附卷可稽（見雲林縣警察局虎尾分局，虎警刑字第095100
      0253號偵查卷《以下簡稱警卷》第50頁、原審相字卷第16
      頁）。而由上開錄影光碟所顯示之影像，可知上訴人由15
      8號公路南側農路抵達158號公路路口之時間為94年12月1
      日上午6時51分55秒左右，另該監視器在同日上午6時52分
      15秒左右則拍攝到被害人林冠銘騎機車在158號公路外側
      車道內由東向西方行駛。再證人廖榮宗於原審刑事庭審理
      本件車禍過失致死案件時到庭結證：「當時伊係沿158號
      公路由西往東方向（即虎尾）行駛，離肇事地點沒多遠時
      ，就聽到碰一聲。」「（問：在尚未發生本案車禍前，你
      有無看到被害人機車在閃車，還是什麼動作？）沒有，我
      只知道甲○○是開內線車道轉彎進去的。」等語綦詳（見
      原審刑事卷(二)－96年2月6日審判筆錄第9、18頁）。是從
      該監視器錄得上訴人、本件被害人林冠銘之行車時間與地
      理位置，及證人廖榮宗之上開證詞互核以觀，上訴人所駕
      駛之拼裝預拌混凝土車及被害人林冠銘所騎乘之機車，在
      本件車禍地點前之路段行駛動向與位置應係上訴人駕駛拼
      裝預拌混凝土車由158號公路南側農路左轉至158號公路即
      在158號公路西向內側車道由東往西方向行駛，而被害人
      林冠銘則係騎乘機車在158號公路西向外側車道由東往西
      方向行駛，且係上訴人之拼裝預拌混凝土車行駛在前（在
      內側車道），而被害人林冠銘騎乘之機車則係行駛在後（
      在外側車道），迨至158號公路西向22.4公里前某處，上
      訴人突由內側車道變換至外側車道，並欲右轉至158號公
      路北邊產業道路，由該產業道路繼續往北行駛至墾地里工
      地之際，適被害人林冠銘騎乘之機車在外側車道快速駛至
      該處，因閃避不及，其機車尾遂遭上開預拌混凝土車車體
      擦撞，被害人林冠銘因而人車倒地，並向前滑行跌落路邊
      溝渠，致傷重不治，洵堪認定。
（二）又本件車禍發生後被害人林冠銘騎乘之機車車體除右側之
      刮擦痕外，僅於「左側」煞車手把及車牌「左側」留有擦
      撞痕跡，業據原審刑庭法官勘驗在卷（見原審刑事卷(一)第
      129-131頁），並有現場照片在卷可稽（見原審相字卷第1
      0頁）；另觀諸被害人林冠銘機車左側煞車手把之受損痕
      跡僅有1處略呈圓形之「斷面」，有現場照片附卷可證（
      見原審相字卷第10頁下方照片及原審刑事卷(一)第135頁下
      方照片），對照該車右側煞車手把之受損痕跡則呈大片斜
      向之「擦痕」，亦有現場照片可資佐證（見原審刑事卷(一)
      第133頁），足認被害人林冠銘機車左側煞車手把之斷面
      痕跡係遭外力撞擊所致，而非與地面或水溝牆壁磨擦所生
      ；且本件車禍事故經刑事偵審人員送請臺灣省嘉雲區車輛
      行車事故鑑定委員會及國立交通大學鑑定結果均同此認定
      ，前者鑑定報告略謂：「依據林機車（即被害人林冠銘機
      車）左手把前方之煞車桿外側有刮損及左側後視鏡鐵桿外
      側留有刮擦痕跡，此應非倒地刮擦地面或跌落水溝所造成
      ，是外力介入所造成，研判應是肇事時，機車左側煞車桿
      及左側後視鏡部位與另一部呈直角之金屬車體右側某部分
      擦撞時所產生之刮損痕跡」、「本案二車係同方向行駛，
      江車在左前，林車在右後，二車行經肇事地之閃光黃燈路
      口時，不論有無實體接觸，而直行之林車向右駛入水溝肇
      事，係受江車在左前右轉影響而肇事之可能行較大」等語
      ；後者出具之意見則謂：「機車右倒滑行並以座墊撞彎路
      旁反光標桿後，始掉落排水溝，則左側把手垂直方向破損
      與煞車桿末端鋁材外刮狀，推斷係觸擊直立狀銳角物體所
      致」等語，此有臺灣省嘉雲區車輛行車事故鑑定委員會95
      年6月13日嘉雲鑑950307字第0955802189號函、臺灣省車
      輛行車事故覆議鑑定委員會96年3月20日府覆議字第09662
      00638號函及國立交通大學96年10月1日交大管運字第0960
      014687號函各1份附卷可參（見雲林地檢署95年度偵字第2
      071號卷《以下簡稱偵字卷》第16頁及原審刑事卷(二)第40
      、74頁）。綜合上開2個鑑定單位之鑑定意見結論，核與
      本院認定之結果一致。
（三）雖上訴人於本院審理時具狀聲明傳訊證人乙○、丙○○2
      人，以證明被害人林冠銘騎乘機車快速從上訴人所駕駛之
      預拌混凝土車『左側』超車，並為閃避一輛來自產業道路
      駛出的機車，隨即在切入外側車道後，不慎打滑並衝撞路
      旁反光標誌後摔落水溝，上訴人並未與被害人林冠銘之機
      車相撞云云。然據證人丙○○證述：「（法官問：印象中
      騎機車的人在你們預拌車何方？）右側。」、「（法官問
      ：假設當時情形如這輛車子向我方向行駛，你坐在這輛車
      子頭向後，那輛機車在你何方？）在預拌車車子的右側，
      我的左手邊。」等語（見本院卷第69頁），另證人乙○於
      本院審理時亦證述：「（問：機車是從預拌車左手或是右
      邊經過？）從預拌車右側經過」等語（見本院卷第73頁）
      ，復審酌前揭鑑定報告，可知被害人林冠銘騎車之機車應
      係從上訴人駕駛之預拌混凝土車『右側』經過，足堪認定
      。是上訴人所述「被害人林冠銘之機車係在預拌混凝土車
      『左側』超車」云云，應係卸責之詞，委無足採。另外，
      上訴人請求本件再送鑑定，本院前後曾送請逢甲大學及國
      立成功大學管理學員交通管理科學系（所）囑託鑑定，惟
      據上開鑑定單位回覆均因目前或因尚有多件案件在排程進
      行鑑定，或因人力不足而受理鑑定案件有總量控制等因素
      而拒卻本件鑑定之囑託，有前開鑑定單位分別於98年9月
      25日以逢建字第0980056597號函及於98年10月9日以（九
      八）交管字第980118號函附卷可參（見本院卷第84、89頁
      ），故本院審酌上揭情形及本件車禍事故亦業經原審刑事
      庭送請鑑定2次，基於訴訟經濟考量，本件應無再送請囑
      託鑑定之必要，併此明。
（四）按汽車在同向二車道以上之道路（車道數計算，不含車種
      專用車道、機車優先道及慢車道），除應依標誌或標線之
      指示行駛外，在變換車道時，應讓直行車先行，並注意安
      全距離，道路交通安全規則第98條第1項第6款定有明文。
      而依本件車禍發生當時天候晴、日間有自然光線、路面為
      柏油路面、乾燥、無缺陷及障礙物、視距良好，並無不能
      注意之情事，有道路交通事故調查報告表(一)、(二)在卷可憑
      （見警卷第51-52頁、原審相字卷第16-17頁），參以上訴
      人考領有合格之普通小客車駕駛執照，有證號查詢汽車駕
      駛人資料1紙在卷可稽（見偵字卷第18頁），上訴人於警
      詢及刑案審理時復供承本件車禍發生伊當時為53歲，國小
      畢業，有駕駛上開預拌混凝土車之經驗，自不得推諉為不
      知上開規定，竟疏未注意後方右側來車並禮讓先行，即貿
      然變換車道致直行之被害人林冠銘機車閃避不及而肇事。
      稽上，上訴人有應注意、能注意而未注意之過失，足堪認
      定，至被害人林冠銘則無過失可言，故上訴人抗辯：被上
      訴人亦有過失，並主張過失相抵云云，不足採取。另被害
      人林冠銘因本件車禍而受有上開傷害，經送若瑟醫院急救
      ，仍不治死亡。足認上訴人上開過失行為與被害人林冠銘
      之死亡間，客觀上衡之，顯具有相當因果關係。
（五）再按「汽車、機車或其他非依軌道行駛之動力車輛，在使
      用中加損害於他人者，駕駛人應賠償因此所生之損害」。
      又「不法侵害他人致死者，對於支出殯葬費之人，應負損
      害賠償責任」。另「不法侵害他人致死者，被害人之父母
      、子女及配偶，雖非財產上之損害，亦得請求賠償相當之
      金額」，民法第191條之2、第192條第1項、第194條分別
      定有明文。本件上訴人因變換車道不當致被害人林冠銘之
      機車閃避不及，因而兩車車體擦撞，致被害人人車倒地，
      並向前滑行跌落路邊溝渠，傷重不治乙節，已詳述如前。
      而被上訴人為被害人之父母，有渠等提出之戶口名簿影本
      在卷可憑（見原審附民卷第5頁），且為上訴人所不爭執
      ，故而被上訴人主張其受有財產及非財產上損害，請求上
      訴人應負侵權行為之損害賠償責任，於法自屬有據。茲就
      被上訴人請求上訴人賠償其殯葬費及慰撫金之金額，應否
      准許，分述如次：
    (一)殯葬費用部分：
      被上訴人丁○○主張其為被害人林冠銘辦理喪葬事宜，計
      支出棺木、入殮用品、誦經、樂儀隊、靈車、出殯車隊（
      開路鼓、電子琴、佛祖車）、殮工、扶工、墓地、國樂隊
      、靈堂布置等葬儀費用588,500元一節，業據其提出收據
      影本1紙為證，並附卷足憑（見原審附民卷第12頁、本院
      卷第63頁）。上訴人雖辯稱：喪葬費用過高云云，然其並
      未舉證以明其說，且上開喪葬費支出，亦經被上訴人於原
      審聲請傳訊證人即該喪葬事宜承辦人員吳俊哲到庭證述：
      「（問：職業為何？）我是從事殯葬服務業，開十方禮儀
      社。」、「94、95年間作喪葬服務的時候認識丁○○。」
      「（問：這兩張收據是否是你開的？）是我開的沒有錯。
      」、「（問：是否記得收據是丁○○幫何人辦的）是幫他
      兒子辦的。」、「（問：實際支出是否就是新台幣588,50
      0元？）是的。」、「（問：支出的費用丁○○是否已經
      給付？）有，辦完後錢他就給我了，上面所載的事項及金
      額都正確」等語（見原審卷第29-30頁），堪信被上訴人
      丁○○確實有支出殯葬費用588,500元，從而，被上訴人
      丁○○請求上訴人賠償上開殯葬費用，並無不合，應予准
      許，故上訴人上開所辯，尚乏實據，無足採取。
    (二)精神慰撫金部分：
      按慰藉金之賠償須以人格權遭遇侵害，使精神受有苦痛為
      必要，其核給之標準固與財產上損害之計算不同，然非不
      可斟酌雙方身分資力與加害程度，及其他各種情形核定相
      當之數額（最高法院51年台上字第223號判例意旨參照）
      。次按關於精神慰撫金之量定，應參酌兩造之身分、地位
      及經濟狀況並加害之情形與受傷之程度等，以為裁量之標
      準（最高法院91年度台上字第717號民事判決可資參照）
      。查，被上訴人確實為被害人林冠銘之父母，有被上訴人
      所提出之戶籍謄本影本乙份附卷可憑（見原審附民卷第5
      頁）。而被害人林冠銘（68年12月19日出生）於本件車禍
      意外死亡時年26歲，即與被上訴人2人天人永隔，因此，
      被上訴人2人所受喪子之精神上痛苦自非筆墨所能形容。
      又被上訴人丁○○（41年2月2日出生）歲喪子時年僅53歲
      ，高職畢業，擔任公職，年收入約50萬元，名下有存款及
      不動產數筆；被上訴人戊○○（44年12月3日生）喪子時
      年約50歲，國中畢業，家管，名下亦有存款及不動產數筆
      ；有渠等所提出之學歷證明影本、在職證明、各類所得扣
      繳暨免扣繳憑單影本各1份，及原審依職權調閱之稅務電
      子閘門財產所得調件明細資料2份附卷可稽（見原審卷第
      34、35、71-73頁）。另上訴人（41年6月6日出生）於本
      件肇事時年53歲，國小畢業，業工，名下有存款、車輛及
      數筆不動產，亦有原審依職權調閱之稅務電子閘門財產所
      得調件明細資料1份在卷足憑（見原審卷第33頁）。是原
      審審酌兩造之職業、身分、地位、經濟狀況，及上訴人肇
      事後再三藉詞卸責，並對被害人親屬態度不佳，更加深被
      上訴人2人中年喪子之痛等一切狀況，認被上訴人各請求
      2,250,000元之精神慰撫金實屬相當，本院亦認妥適，應
      予准許；至被上訴人2人各逾此範圍之請求，尚嫌過高，
      礙難准許。故上訴人抗辯：被上訴人請求慰撫金不合理云
      云，洵屬無據，尚難憑採。
（六）又按因汽車交通事故致受害人傷害或死亡者，不論加害人
      有無過失，請求權人得依本法規定向保險人請求保險給付
      或向財團法人汽車交通事故特別補償基金請求補償。所稱
      請求權人，在因汽車交通事故死亡者，為受害人之遺屬；
      其順位如下：1.父母、子女及配偶。2.祖父母。3.孫子女
      。4.兄弟姐妹。又同一順位之遺屬有數人時，按人數平均
      分配保險給付或補償。保險人於被保險汽車發生汽車交通
      事故時，依本法規定對請求權人負保險給付之責。再保險
      人依本法規定所為之保險給付，視為被保險人損害賠償金
      額之一部分；被保險人受賠償請求時，得扣除之。強制汽
      車責任保險法第7條、第11條第1項第2款、第2項、第25條
      第1項、第32條分別定有明文。查，本件車禍發生後被害
      人林冠銘之父母即被上訴人2人已受領強制汽車責任保險
      金150萬元乙節，為兩造所不爭執，並有被上訴人提出新
      光保險公司匯款存入之存摺明細影本1紙在卷可證（見原
      審重訴字卷第46頁）。依上揭規定，被上訴人2人每人可
      得分配之保險給付金額為75萬元【計算式：1,500,000÷2
      ＝750,000】。從而，被上訴人2人每人所得請求之損害賠
      償金額，應扣除每人已領得之上開汽車強制責任保險金，
      則上訴人應分別賠償被上訴人丁○○2,088,500元【計算
      式：588,500＋2,250,000－750,000＝2,088,500】、被上
      訴人戊○○1,500,000元【計算式：2,250,000－750,000
      ＝1,500,000】。
五、末按給付無確定期限者，債務人於債權人得請求給付時，經
    其催告而未為給付，自受催告時起，負遲延責任。其經債權
    人起訴而送達訴狀或依督促程序送達支付命令，或為其他相
    類之行為者，與催告有同一之效力，民法第229條第2項定有
    明文。故上訴人於收受被上訴人起訴狀繕本翌日即應負遲延
    責任。又遲延之債務，以支付金錢為標的者，債權人得請求
    依法定利率計算之遲延利息。及應負利息之債務，其利率未
    經約定，亦無法律可據者，週年利率為百分之5，分別為民
    法第233條第1項前段及第203條所明定。經查，上訴人於95
    年8月4日收受起訴狀繕本，有上訴人收受送達證書附卷供參
    （見原審附民卷第16頁），從而，本件被上訴人自得請求自
    刑事附帶民事訴訟起訴狀繕本送達上訴人之翌日即95年8月4
    日起至清償日止，按週年利率百分之5計算之利息，為有理
    由，應予准許。
六、綜上所述，被上訴人主張上訴人於上開時地因過失駕車，擦
    撞被害人林冠銘所騎乘之機車，致被害人林冠銘傷重不治，
    被上訴人為被害人林冠銘之父母，乃因此受有財產上與非財
    產上等損失，自應由上訴人負侵權行為之損害賠償責任，爰
    依侵權行為之法律關係及民法第184條第1項前段、第191條
    之2、第192條第1、2項、第194條規定，請求上訴人給付被
    上訴人丁○○2,088,500元；給付被上訴人戊○○1,500,000
    元，及均自95年8月4日起至清償日止，按週年利率5﹪計算
    之利息，為有理由，應予准許。逾此部分之請求為無理由，
    應予駁回，其假執行之聲請即失所附麗，應併予駁回。原審
    就上開應予准許之部分，為被上訴人勝訴之判決，並宣告假
    執行，經核於法並無不合。上訴人上訴意旨仍執陳詞，指摘
    原判決不利於己部分有不當之處，求予廢棄改判，為無理由
    ，應駁回其上訴。上訴人另陳明願供擔保以代釋明，請求免
    為假執行，於被上訴人2人勝訴部分，經核尚無不合，爰酌
    定相當擔保金額，併准許之。
七、本件事證已臻明確，兩造其餘攻擊防禦方法及舉證，核與本
    件判決結果不生影響，爰不一一詳為論述，附此敘明。
八、據上論結，本件上訴為無理由，依民事訴訟法第449條第1項
    、第78條、第392條第2項，判決如主文。
中    華    民    國    99    年    2     月     9    日
                  民事第三庭    審判長法  官  王浦傑
                                      法  官  蘇重信
                                      法  官  張世展
上為正本係照原本作成。
如對本判決上訴，須於判決送達後20日內向本院提出上訴狀，未
表明上訴理由者，應於上訴後20日內，向本院提出理由書（須附
繕本）。依法須繳納裁判費並應委任律師為訴訟代理人，始得上
訴。
中    華    民    國    99    年    2     月    9     日
                                      書記官  廖英琇
【附記】
民事訴訟法第466條之1：
(1)對於第二審判決上訴，上訴人應委任律師為訴訟代理人。但上
  訴人或其法定代理人具有律師資格者，不在此限。
(2)上訴人之配偶、三親等內之血親、二親等內之姻親，或上訴人
  為法人、中央或地方機關時，其所屬專任人員具有律師資格並
  經法院認為適當者，亦得為第三審訴訟代理人。
民事訴訟法第466條之2第1項：
  上訴人無資力委任訴訟代理人者，得依訴訟救助之規定，聲請
  第三審法院為之選任律師為其訴訟代理人。

司法院資訊處製作；財團法人民間司法改革基金會備份。
